臺灣苗栗地方法院行政訴訟判決  
110年度交字第101號
111年1月25日辯論終結
原      告  徐嘉鴻  
訴訟代理人  徐源塘  


被      告  交通部公路總局新竹區監理所

代  表  人  吳季娟  
訴訟代理人  賴姿伶  
上列當事人間交通裁決事件，原告不服被告於民國110年12月6日
竹監苗字第54-F00000000、54-F00000000號裁決，提起行政訴訟
，本院判決如下：
    主  文
原告之訴駁回。
訴訟費用新臺幣300元由原告負擔。
    事實及理由
壹、爭訟概要：原告於民國110年11月12日上午8時34分許，騎乘
    其所有車號000-000號普通重型機車，行經苗栗市中山路近
    中山路1018巷路口處時，自內側車道向右變換車道至中線車
    道時，未使用方向燈；又於同日上午8時35分許，行經苗栗
    市台13線南向近聯大路路口處時，自外側車道向右變換車道
    至路面邊線外之範圍時，未使用方向燈；另於同日上午8時3
    4分許，行經苗栗市台13線南向高苗里路段時，騎乘於劃設
    有「禁行機車」標誌之內側車道，經民眾檢舉後，由苗栗縣
    警察局苗栗分局（下稱苗栗分局）於同年月19日製發舉發違
    反道路交通管理事件通知單3紙，再經被告於110年12月6日
    分別製發裁決書（竹監苗字第54-F00000000、第54-F000000
    00號、第54-F00000000），分別以「汽車駕駛人未依規定
    使用方向燈」、「汽車駕駛人未依規定使用方向燈」、「
    機車，不在規定車道行駛」為由，分別依道路交通管理處罰
    條例（下稱道交條例）第42條規定、第45條第1項第13款規
    定，分別處原告罰鍰1,200元、1,200元、600元，並記違規
    點數1點（就第1、2份裁決書下稱原處分），原告不服原處
    分而提起本訴。
貳、實體部分
一、原告主張：原告上開先後違規行為，距離未相距6公里、時
    間未達6分鐘、未經過一個路口，被告分次裁罰不符合比例
    原則，應以單一違規論，故對於竹監苗字第54-F00000000號
    裁決書不爭執，而原處分應予撤銷等語。並聲明：原處分撤
    銷。
二、被告則以：經被告審視舉發單位所提供之採證影片，原告確
    有上開不同時、地之違規行為，而道交條例第85條之1第2項
    第1款適用前提為同條例第7條之2逕行舉發案件及高（快）
    速公路案件，排除同條例第7條之1民眾檢舉案件及非高（快
    ）速公路案件之適用，原告上開所為係不同違規行為，原處
    分適法等語，資為抗辯。並聲明：原告之訴駁回。
三、兩造協議簡化爭點如下（交字卷〈下同〉第103至105頁，不爭
    執事項並有所列相關證據可佐，堪信為真實）：
  ㈠不爭執事項
  ⒈原告於110年11月12日上午8時34分許，騎乘其所有車號000-0
    00號普通重型機車（第79頁機車車籍查詢），行經苗栗市中
    山路近中山路1018巷路口處時，自內側車道向右變換車道至
    中線車道時，未使用方向燈；又於同日上午8時35分許，行
    經苗栗市台13線南向近聯大路路口處時，自外側車道向右變
    換車道至路面邊線外之範圍時，未使用方向燈；另於同日上
    午8時34分許，行經苗栗市台13線南向高苗里路段時，騎乘
    於劃設有「禁行機車」標誌之內側車道（第102至103頁勘驗
    筆錄）。
  ⒉本件於110年11月13日經民眾檢舉後，由苗栗分局於同年月19
    日製發舉發違反道路交通管理事件通知單3紙，違規事實分
    別為「汽車駕駛人未依規定使用方向燈」、「汽車駕駛人未
    依規定使用方向燈」、「機車，不在規定車道行駛」（第67
    至71頁通知單），該通知單均於同年月24日送達原告（第94
    至98頁送達證書）；其後被告於110年12月6日分別製發裁決
    書（竹監苗字第54-F00000000、第54-F00000000號、第54-F
    00000000），分別以「汽車駕駛人未依規定使用方向燈」
    、「汽車駕駛人未依規定使用方向燈」、「機車，不在規
    定車道行駛」為由，分別依道交條例第42條規定、第45條第
    1項第13款規定，分別處原告罰鍰1,200元、1,200元、600元
    ，並記違規點數1點（第73至77頁裁決書，就第1、2份裁決
    書即原處分），上開裁決書均於同年月8日送達原告（第83
    頁送達證書）。
  ⒊依違反交通管理事件統一裁罰基準及處理細則之附件違反道
    路交通管理事件統一裁罰基準表，違反道交條例第42條者，
    若屬機車或小型車裁罰基準為1,200元（第41頁）；違反同
    條例第45條第1項第13款者，於期限內繳納或到案聽候裁決
    者，裁罰基準為600元，並記違規點數1點（第43頁）。
  ㈡爭執事項
  ⒈原告上開先後未依規定變換車道、不在規定車道行駛之行為
    ，得否連續舉發？
  ⒉原告請求撤銷原處分，有無理由？
四、本院之判斷
  ㈠爭點一：
  ⒈按行政違規行為之次數並非純粹以自然行為概念為界定標準
    ，而應從法規範所欲維護之法益狀態予以評價。…道交條例
    第7條之1之民眾檢舉舉發案件亦應類推適用同條例第85條之
    1第2項第1款規定之違反義務次數判斷標準，以評價檢舉之
    違規行為次數後，掣單舉發，始符該款之規範意旨（高雄高
    等行政法院110年度交上字第29號、臺中高等行政法院110年
    度交上字第12號、110年度交上字第10號、臺北高等行政法
    院109年度交上字第307號、109年度交上字第132號判決意旨
    參照）；又參以高速公路因高速行駛狀況下，若汽車駕駛人
    不遵守道路使用法規所導致之交通安全危害，往往更甚於平
    面道路因汽車駕駛人違規所致者，然立法者對於汽車駕駛人
    於高速公路上任意變換車道而未使用方向燈，或未依規定行
    駛車道時，尚且要求主管機關必須違規時間相隔6分鐘以上
    ，始得連續舉發，基於舉重明輕之法理，平面道路汽車駕駛
    人變換車道未依規定使用方向燈，或在多車道不依規定駕車
    ，亦應符合前揭要件方得連續舉發（高雄高等行政法院110
    年度交上字第102、99、62號判決、臺北高等行政法院110 
    年度交上字第209號判決）。
　⒉經查，依不爭執事項⒈、⒉，本件雖屬道交條例第7條之1之民
    眾檢舉舉發案件，且違規地點位於一般道路，然依上所述，
    仍得類推適用同條例第85條之1第2項第1款關於連續舉發限
    制之規定，方屬適法，然應以同種違規行為為限。從而該款
    既規定「有第33條第1項、第2項之情形，其違規地點相距6
    公里以上、違規時間相隔6分鐘以上或行駛經過1個路口以上
    者，得連續處罰」，已將本件所涉之「未依規定變換車道」
    於立法上規定為規範意義上一行為，自不能以自然意義上一
    行為判斷行為數，而應以上開標準判斷得否對原告上開違規
    行為連續處罰。故原告上開於：⑴上午8時34分許，苗栗市中
    山路近中山路1018巷路口處、⑵於同日上午8時35分許，苗栗
    市台13線南向近聯大路路口處，均未依規定變換車道，另於
    ⑶同日上午8時34分許，騎乘於劃設有「禁行機車」標誌之內
    側車道，就上開最先發生之⑶違規行為態樣，既與上開⑴、⑵
    不同，自無上開規定之類推適用，又上開⑴、⑵違規行為，雖
    均屬未依規定變換車道之同種違規行為，然兩者間已經過「
    中山路1018巷路口」（第29頁舉發照片），依上開規定，自
    得連續處罰。
  ㈡爭點二：
　　綜上，依不爭執事項⒈，原告既具有先騎乘於劃設有「禁行
    機車」標誌之內側車道，再陸續未依規定變換車道之客觀情
    狀，且被告裁罰均符合道交條例第85條之1第2項第1款規定
    ，從而被告依同條例第42條規定，分別對原告裁罰如不爭執
    事項⒉所示原處分，經核於法相符，且與不爭執事項⒊所示統
    一裁罰基準表一致，並無原告所指違法之處，原告訴請撤銷
    原處分為無理由，應予駁回。
五、本件事證已臻明確，兩造其餘攻擊防禦方法及訴訟資料，經
    本院審酌後核於本判決結果不生影響，爰不逐一論述，併此
    敘明。
六、本件第一審裁判費為300元，依行政訴訟法第98條第1項本文
    規定，應由敗訴之原告負擔，併依同法第237條之8第1項規
    定，確定第一審訴訟費用額如主文第2項所示。
七、結論：本件原告之訴為無理由，依同法第195條第1項後段規
    定，判決如主文第1項所示。
中　　華　　民　　國　　111 　年　　1 　　月　　27　　日
                  行政訴訟庭　法　官　劉奕榔
以上正本係照原本作成。
如不服本判決，應於判決送達後20日內，向本院提出上訴狀並表
明上訴理由（原判決所違背之法令及其具體內容或依訴訟資料可
認為原判決有違背法令之具體事實），其未載明上訴理由者，應
於提出上訴後20日內向本院補提理由書（上訴狀及上訴理由書均
須按他造人數附繕本，如未按期補提上訴理由書，則逕予駁回上
訴），並應繳納上訴裁判費新臺幣750元。
                              書記官  江秋靜
中　　華　　民　　國　　111 　年　　1 　　月　　27　　日